【裁判字號】    96,易,4749
【裁判日期】    970506
【裁判案由】    詐欺
【裁判全文】
臺灣臺中地方法院刑事判決              96年度易字第4749號
公  訴  人  臺灣臺中地方法院檢察署檢察官
被      告  甲○○
上列被告因詐欺案件，經檢察官提起公訴（96年度偵字第19699
號），本院判決如下：
    主    文
甲○○幫助犯詐欺取財罪，處有期徒刑月，如易科罰金，以新
臺幣壹仟元折算壹日；減為有期徒刑壹月又拾伍日，如易科罰金
，以新臺幣壹仟元折算壹日。
    犯罪事實
一、甲○○能預見將自己之金融帳戶存摺及金融卡交付予他人，
    可能因此供不法詐欺集團利用以詐術之方法，使他人將款項
    匯入後，再予提領運用，並可能因而幫助他人從事詐欺之犯
    罪；竟仍基於幫助詐欺之不確定故意，於民國95年11月6日
    前某日，在不詳地點，將其合作金庫商業銀行北屯分行（下
    稱合庫北屯分行）帳號0000000000000號帳戶之存摺、金融
    卡、密碼，交付予姓名年籍不詳之成年人，供其所屬之詐欺
    集團作為財產犯罪之存匯款、提款之用，並以此方式幫助他
    人為詐欺犯行。而該詐欺集團成員取得甲○○上開帳戶後，
    即共同基於意圖為自己不法所有之犯意聯絡，由某姓名年籍
    不詳之詐騙集團成員，於95年11月間，以歐萊生化科技公司
    名義員工撥打電話予乙○○，對乙○○詐稱其抽獎中獎金新
    臺幣（下同）120萬元，需先匯款18,000元保證金始能領獎
    ，致使乙○○陷於錯誤，而於95年11月6日15時15分許，將
    18,000元匯入上開甲○○帳戶內，旋遭提領殆盡，致生損害
    於乙○○。
二、案經乙○○訴由臺中市警察局第五分局移送臺灣臺中地方法
    院檢察署檢察官偵查起訴。
    理    由
一、證據能力之說明﹕
    按現行刑事訴訟法為保障被告之反對詰問權，排除具有虛偽
    危險性之傳聞證據，以求實體真實之發見，於該法第159 條
    第1 項明定被告以外之人於審判外之言詞或書面陳述，除法
    律有規定者外，不得作為證據。而刑事訴訟法第159條之1至
    159條之4有傳聞法則之例外規定，且被告以外之人於審判外
    之陳述，雖不符前4 條之規定，而經當事人於審判程序同意
    作為證據，法院審酌該言詞陳述或書面陳述作成時之情況，
    認為適當者，亦得為證據；當事人、代理人或辯護人於法院
    調查證據時，知有第159條第1項不得為證據之情形，而未於
    言詞辯論終結前聲明異議者，視為有前項之同意，刑事訴訟
    法第159條之5定有明文。本件被害人乙○○於警詢之陳述，
    為審判外之陳述，而檢察官、被告並未就該陳述有所爭執，
    且迄於言詞辯論終結前，均未主張有刑事訴訟法第159條第1
    項不得為證據之情形，是應認已同意作為證據，且經本院審
    酌後，認無不適當之情形，應認均有證據能力，合先敘明。
二、認定犯罪事實所憑之證據及理由﹕
    訊據被告甲○○固坦承合庫北屯分行帳號0000000000000號
    之帳戶為其所申辦，惟否認有何幫助詐欺犯行，辯稱﹕其合
    庫北屯分行之帳戶係為薪資轉帳之用而申辦，該帳戶於95年
    間遺失，其並未將該帳戶之存摺、金融卡、密碼交付予他人
    云云。惟查﹕
  (一)上開合庫北屯分行帳號0000000000000號之帳戶，係被告所
    申辦，業據被告供承在卷，復有該帳戶之開戶資料附卷可按
    ，堪認屬實。又被害人乙○○遭詐騙而匯款之事實，亦據被
    害人乙○○於警詢中指訴綦詳，並有被害人乙○○匯款執據
    1紙、被告上開合庫北屯分行帳戶之開戶資料及交易明細表1
    份附卷可稽，則被害人乙○○遭詐騙而於95年11月6日匯款
    18,000元至被告之合庫北屯分行帳戶之事實，堪以認定。
  (二)被告稱其原本有郵局之帳戶，因為來臺中應徵工作，公司說
    薪資要匯入合作金庫之帳號，所以才去申辦本件合庫北屯分
    行之帳戶云云；惟觀被告合庫北屯分行帳戶之交易明細表（
    見警卷第11至13頁），被告於95年8月30日開戶之後，至95
    年11月6日被害人乙○○被詐騙為止，並無任何薪資轉帳之
    紀錄。被告復辯稱其後來因為只工作半個月，所以就領現而
    無薪資轉帳云云，然而果若該被告應徵之公司得以現金而非
    轉帳之方式發放薪資，則被告所辯之為薪資轉帳之用而申辦
    本件合庫北屯分行帳戶之說詞即不成立；何況，據被告所稱
    ，其應徵之公司為一家飲料店，共有老闆1人，員工3人，其
    在該飲料店之月薪約定為15,000元，及其於開始工作後之隔
    天即去銀行辦理薪資轉帳之開戶（見本院卷第29頁正反面）
    ，則以被告所述該飲料店之小型規模，依一般經驗法則，顯
    少要求流動性較高之員工在上班之隔日即辦理薪資轉帳之開
    戶。是被告所辯，與常情相違。
  (三)又被告辯稱存摺及提款卡遺失，惟並無任何向警局報案失竊
    之資料可憑，則被告是否確實遺失其所申辦之合庫北屯分行
    之存摺及提款卡，已乏積極證據可資相佐。再者，被告就檢
    察官所詢「妳最後一次使用系爭帳號是何時」之問題，答稱
    「我不記得了，只記得最後一次用過以後只剩下幾十塊」（
    見本院卷第7頁反面）；再觀被告之合庫北屯分行帳戶之交
    易明細表（見警卷第11、12頁），被告從95年8月30日開戶
    存入6,000元之後，其帳戶餘額至95年10月11日首次出現百
    元以下（即18元），而自95年9月12日至10月4日之期間，至
    多相隔3日即有1次交易紀錄，有時則是同1日有2次之交易紀
    錄，則可推知於此段期間，被告係經常地使用其合庫北屯分
    行帳戶。而以上開被告使用其合庫北屯分行帳戶之頻率，果
    若該帳戶之存摺及提款卡遺失，被告自當即時發現；然而被
    告卻又稱其係於另案（按被告之96年度桃簡字第1635號另案
    判決認定被告提供大溪僑愛郵局帳戶予犯罪集團，成立幫助
    恐嚇取財罪確定）在96年被通緝到案之時方發現本件合庫北
    屯分行之帳戶遺失云云，所言亦與前述被告使用合庫北屯分
    行帳戶之頻率之經驗法則相違。
  (四)況且衡諸時下詐欺犯罪集團成員收購取得人頭帳戶之常見手
    法，渠等利用部分民眾需款孔急或貪圖小利之心理因素，藉
    由登報或隨機搭訕招攬方式獲取存摺、提款卡及密碼之情形
    甚為常見，執行上亦無重大困難，而原帳戶所有人既係出於
    自願提供帳戶供渠等犯罪使用，事後自行凍結帳戶、變更密
    碼或申請將原提款卡作廢並補發新卡之可能性較低；相對而
    言，如該存摺、提款卡及密碼係以盜贓方式取得，則該詐欺
    犯罪集團成員自須承擔原帳戶所有人隨時報警或求助金融機
    構應變處理之危險，進而使其費心詐騙之款項入帳後，面臨
    無法領出之窘境。是以詐欺犯罪集團成員果真確有使用人頭
    帳戶之必要，大可透過其他管道平和取得並安心使用，根本
    毋庸竊取被告所使用帳戶之存摺、提款卡，徒增日後作為詐
    欺得款匯入帳戶時無從提領甚或遭警查獲之風險。由上足徵
    被告前揭所辯，悖於事理，顯不足採。上開帳戶之存摺、提
    款卡及密碼實係由被告提供予詐欺集團成員，供作該詐欺集
    團遂行詐欺行為之後被害人匯款之用。
三、論罪科刑﹕
    按刑法上之幫助犯，係指以幫助之意思，對於正犯資以助力
    ，而未參與實施犯罪之行為者而言（最高法院49年臺上字第
    77號判例參照）。查被告提供其所申請之前開銀行帳戶存摺
    、金融卡及密碼給詐欺集團成員使用，詐欺集團成員並持以
    向被害人乙○○詐欺取財，則被告所為，係以幫助他人犯罪
    之意思，參與實施犯罪構成要件以外之行為，核犯刑法第30
    條第1項、第339條第1項之幫助詐欺取財罪，爰依刑法第30
    條第2項之規定，按正犯之刑減輕之。爰審酌被害人乙○○
    受損害之數額，被告犯後卸飾責任，未具悔意等一切情狀，
    量處如主文所示之刑，並諭知易科罰金之折算標準。又被告
    犯罪時間，係於96年4月24日以前，合於中華民國九十六年
    罪犯減刑條例第2條第1項規定之基準日之前，所宣告之刑又
    未逾有期徒刑1年6月，不在該條例第3條第1項所定排除減刑
    之列，應依該條例第2條第1項第3款之規定，減其刑期2分之
    1，並依該條例第9條規定，諭知易科罰金之折算標準。
四、適用之法律﹕
  (一)刑事訴訟法第299條第1項前段。
  (二)刑法第30條第1項前段、第2項、第339條第1項、第41條第1
    項前段。
  (三)刑法施行法第1條之1第1項、第2項前段。
  (四)中華民國九十六年罪犯減刑條例第2條第1項第3款、第7條、
    第9條。
本案經檢察官丙○○到庭執行職務
中    華    民    國    97    年    5     月    6     日
            刑事第八庭  審判長法  官  林慧英
                              法  官  陳慧珊
                              法  官  戴嘉慧
上正本證明與原本無異。
如不服本判決，應於收受送達後10日內向本院提出上訴書狀（應
敘述具體理由並附繕本）。
上訴書狀如未敘述理由，應於上訴期間屆滿後20日內補提理由書
於本院。
                              書記官  劉晴芬
中    華    民    國    97    年    5     月    6     日
【附錄論罪科刑法條】
刑法第339條第1項
意圖為自己或第三人不法之所有，以詐術使人將本人或第三人之
物交付者，處 5 年以下有期徒刑、拘役或科或併科 1 千元以下
罰金。


司法院資訊處製作；財團法人民間司法改革基金會備份。
